臺灣臺北地方法院刑事判決
111年度審訴字第1050號
公  訴  人  臺灣臺北地方檢察署檢察官
被      告  吳帥明



上列被告因詐欺等案件，經檢察官提起公訴（111年度偵字第113
97號），嗣被告於本院準備程序時就被訴事實為有罪之陳述，經
本院合議庭裁定由受命法官獨任進行簡式審判程序審理，判決如
下：
    主      文
吳帥明犯如附表「罪名及宣告刑」欄所示之罪，各處如附表「罪
名及宣告刑」欄所示之刑。應執行有期徒刑壹年貳月。
扣案之IPHONE手機壹具沒收。
    事實及理由
一、本件犯罪事實及證據，除起訴書犯罪事實欄一第10至11行「
    基於詐欺、洗錢等犯意聯絡及行為分擔」應更正為「基於3
    人以上共犯詐欺取財、參與犯罪組織及隱匿特定犯罪所得去
    向之洗錢等犯意聯絡」、第11至12行「先由不詳詐騙集團成
    員自111年2月22日16時許起，分別以電話聯絡鄭慧純、劉芯
    如」應更正為「先由不詳詐騙集團成員分別於111年2月22日
    16時16分許、同日20時許，以電話聯絡鄭慧純、劉芯如」；
    另證據應補充「被告吳帥明於本院準備程序及審理時之自白
    （見本院卷第93頁、第96頁）」外，其餘均引用檢察官起訴
    書之記載（如附件）。
二、論罪科刑
(一)按加重詐欺罪，係侵害個人財產法益之犯罪，其罪數之計算
    ，核與參與犯罪組織罪之侵害社會法益有所不同，審酌現今
    詐欺集團之成員皆係為欺罔他人，騙取財物，方參與以詐術
    為目的之犯罪組織。倘若行為人於參與詐欺犯罪組織之行為
    繼續中，先後多次為加重詐欺之行為，因參與犯罪組織罪為
    繼續犯，犯罪一直繼續進行，直至犯罪組織解散，或其脫離
    犯罪組織時，其犯行始行終結。故該參與犯罪組織與其後之
    多次加重詐欺之行為皆有所重合，然因行為人僅為一參與犯
    罪組織行為，侵害一社會法益，屬單純一罪，應僅就「該案
    中」與參與犯罪組織罪時間較為密切之首次加重詐欺犯行論
    以參與犯罪組織罪及加重詐欺罪之想像競合犯，而其他之加
    重詐欺犯行，祗需單獨論罪科刑即可，無需再另論以參與犯
    罪組織罪，以避免重複評價。是如行為人於參與同一詐欺集
    團之多次加重詐欺行為，因部分犯行發覺在後或偵查階段之
    先後不同，肇致起訴後分由不同之法官審理，為裨益法院審
    理範圍明確、便於事實認定，即應以數案中「最先繫屬於法
    院之案件」為準，以「該案件」中之「首次」加重詐欺犯行
    與參與犯罪組織罪論以想像競合。縱該首次犯行非屬事實上
    之首次，亦因參與犯罪組織之繼續行為，已為該案中之首次
    犯行所包攝，該參與犯罪組織行為之評價已獲滿足，自不再
    重複於他次詐欺犯行中再次論罪，俾免於過度評價及悖於一
    事不再理原則。至於「另案」起訴之他次加重詐欺犯行，縱
    屬事實上之首次犯行，仍需單獨論以加重詐欺罪，以彰顯刑
    法對不同被害人財產保護之完整性，避免評價不足（最高法
    院109年度台上字第3945號判決意旨參照）。查被告於民國1
    11年2月20日某時許起加入本案詐欺集團，告訴人鄭慧純於
    同年月22日16時16分許即因該詐欺集團成員施以詐術後於同
    日20時21分許匯款，被告隨即再依該集團成員指示前往提領
    贓款，而被告參與之本案詐欺集團係3人以上，以實施詐術
    為手段所組成具有持續性、牟利性之有結構性組織，且本案
    為最先繫屬之法院，有臺灣高等法院被告前案紀錄表在卷為
    憑，是被告應就其首次參與詐欺取財之行為（即附表編號1
    所示犯行)，論以參與犯罪組織罪。　　
(二)核被告就附表編號1所為，係犯組織犯罪防制條例第3條第1
    項後段之參與犯罪組織罪、刑法第339條之4第1項第2款之三
    人以上共同詐欺取財罪及違反洗錢防制法第14條第1項一般
    洗錢罪；就附表編號2所為，係犯刑法第339條之4第1項第2
    款之三人以上共同詐欺取財罪及違反洗錢防制法第14條第1
    項一般洗錢罪。
(三)被告與姓名年籍不詳暱稱「駱駝」及其所屬詐欺集團成員間
    ，就上開犯行有犯意聯絡及行為分擔，應論以共同正犯。
(四)被告持提款卡於密接之時間、地點多次提領同一被害人遭詐
    欺之款項，再交回詐欺集團所屬成員之行為，乃基於同一目
    的，於密切接近之時間所為，侵害同一告訴人之財產法益，
    各行為之獨立性極為薄弱，依一般社會健全觀念，難以強行
    分開，在刑法評價上，應視為數個舉動之接續施行，合為包
    括之一行為予以評價，較為合理，應各論以接續犯而為包括
    之一罪。
(五)被告在參與詐欺犯罪組織之繼續中，雖先後2次涉犯三人以
    上共同詐欺取財犯行，因被告僅為一參與組織行為，侵害一
    社會法益，是被告參與犯罪組織之本案詐欺集團後，所為附
    表編號1所示之首次犯行，係一行為同時觸犯參與犯罪組織
    罪、三人以上共同詐欺取財罪，及違反洗錢防制法第14條第
    1項一般洗錢罪之想像競合犯，應從一重之三人以上共同詐
    欺取財罪處斷；被告所為附表編號2所示之犯行，係一行為
    同時觸犯三人以上共同詐欺取財罪，及違反洗錢防制法第14
    條第1項一般洗錢罪之想像競合犯，應從一重之三人以上共
    同詐欺取財罪處斷。
(六)被告犯如附表編號1、2所示犯行，分別係對不同被害人實施
    詐術而詐得財物，所侵害者係不同人之財產法益，犯意各別
    ，行為互殊，應予分論併罰。
(七)再按犯組織犯罪防制條例第3條之罪，偵查及審判中均自白
    者，減輕其刑；犯洗錢防制法第14條之罪，在偵查或審判中
    自白者，減輕其刑，組織犯罪防制條例第8條第1項後段、洗
    錢防制法第16條第2項分別定有明文。復按想像競合犯係一
    行為觸犯數罪名，行為人犯罪行為侵害數法益皆成立犯罪，
    僅因法律規定從一重處斷科刑，而成為科刑一罪而已，自應
    對行為人所犯各罪均予適度評價，始能對法益之侵害為正當
    之維護。因此法院於決定想像競合犯之處斷刑時，雖以其中
    最重罪名之法定刑作為裁量之準據，惟具體形成宣告刑時，
    亦應將輕罪之刑罰合併評價。基此，除非輕罪中最輕本刑有
    較重於重罪之最輕本刑，而應適用刑法第55條但書規定重罪
    科刑之封鎖作用，須以輕罪之最輕本刑形成處斷刑之情形以
    外，則輕罪之減輕其刑事由若未形成處斷刑之外部性界限，
    自得將之移入刑法第57條或第59條之科刑審酌事項內，列為
    是否酌量從輕量刑之考量因子。是法院倘依刑法第57條規定
    裁量宣告刑輕重時，一併具體審酌輕罪部分之量刑事由，應
    認其評價即已完足，尚無過度評價或評價不足之偏失（最高
    法院109年度台上字第3936號判決意旨參照）。查被告於偵
    查及本院準備程序中就加入本案詐騙集團並依指示提領詐騙
    款項乙節始終坦承不諱，堪認被告於偵查與審判中對所犯參
    與犯罪組織罪及一般洗錢罪均坦承犯行，本應依組織犯罪防
    制條例第8條第1項後段、洗錢防制法第16條第2項之規定減
    輕其刑，雖因想像競合犯之關係而從一重之三人以上共同犯
    詐欺取財罪處斷，上開輕罪之減輕其刑事由未形成處斷刑之
    外部性界限，然依前揭說明，仍應於依刑法第57條之規定量
    刑時，仍應併予衡酌此部分減刑事由。
(八)爰以行為人之責任為基礎，審酌被告正值青年而有勞動能力
    ，未能深思熟慮而加入詐欺集團，負責提領詐騙款項並繳回
    詐欺集團，造成偵查犯罪機關追查贓款及其他詐欺成員之困
    難，使欺罔斂財之歪風更加氾濫，破壞社會交易秩序及人際
    間信賴關係，本應予以重懲，惟念其犯後坦承犯行，態度尚
    可，且合於組織犯罪防制條例第8條第1項後段、洗錢防制法
    第16條第2項所定減輕其刑事由，復考量被告與告訴人鄭慧
    純達成和解，有本院111年7月4日調解筆錄1紙附卷可參（見
    本院卷第105頁），然未能與告訴人劉芯如達成和解，兼衡
    被告之前科素行、犯罪之動機、目的、手段、所擔任之犯罪
    角色、參與程度及所生損害，暨其自述高中畢業之智識程度
    、先前職業收入、需負擔家中開銷之家庭經濟狀況（見本院
    卷第99頁）等一切情狀，分別量處如主文所示之刑，另考量
    被告2次犯行均為參與同一詐欺集團期間所為，犯罪時間接
    近，行為態樣類似等節，合併定其應執行之刑。
(九)不予強制工作之說明：
　　按犯第1項之罪者，應於刑之執行前，令入勞動場所，強制
    工作，其期間為3年，組織犯罪防制條例第3條第3項固定有
    明文，惟106年4月19日修正公布之組織犯罪防制條例第3條
    第3項規定：「犯第1項之罪者，應於刑之執行前，令入勞動
    場所，強制工作，其期間為3年。」（嗣107年1月3日修正公
    布第3條，但本項並未修正）就受處分人之人身自由所為限
    制，違反憲法比例原則及憲法明顯區隔原則之要求，與憲法
    第8條保障人身自由之意旨不符，應自本解釋公布之日起失
    其效力，業經司法院大法官釋字第812號解釋在案。則就參
    與犯罪組織者，關於強制工作之規定，既經司法院大法官認
    定有違憲之情事，且自解釋公布之日起失其效力，本案自無
    從對被告宣告強制工作。　　　　
三、沒收部分
(一)扣案之黑色IPHONE手機1具（IMEI：000000000000000），係
    被告所有，供其與本案詐欺集團成員聯繫從事本案詐欺犯罪
    所用之物，業據被告自承在卷(見本院卷第97頁)，爰依刑法
    第38條第2項前段之規定宣告沒收。
(二)按共同犯罪行為人之組織分工及不法所得，未必相同，彼此
    間犯罪所得之分配懸殊，其分配較少甚或未受分配之人，如
    仍應就全部犯罪所得負連帶沒收之責，超過其個人所得之剝
    奪，無異代替其他犯罪參與者承擔刑罰，顯失公平，因共犯
    連帶沒收與罪刑相當原則相齟齬，故共同犯罪，所得之物之
    沒收，應就各人分得之數為之，亦即沒收或追徵應就各人所
    實際分得者為之（最高法院104年第13次及第14次刑庭會議
    決議(一)意旨參照）。查被告於本院準備程序中供稱：他們
    當初開給我的條件是提領款項的百分之一作為報酬，但我沒
    有分到錢，他們是說事後會分，但最後也沒有分給我，他們
    就跑掉了等語（見本院卷第93頁），且卷內復查無積極證據
    足認被告有因本案取得犯罪所得，自無從為沒收之宣告。
(三)洗錢防制法第18條第1項規定：犯第14條之罪，其所移轉、
    變更、掩飾、隱匿、收受、取得、持有、使用之財物或財產
    上利益應予沒收之情形，應認仍有上開意旨之適用。查被告
    於本案提領如起訴書附表二所示贓款，均已交予詐欺集團其
    他成員，非屬被告所得管領、處分者，且無證據足認其另有
    獲取不法所得，參以上開說明，不得再對其宣告沒收、追徵
    ，附此敘明。
據上論斷，應依刑事訴訟法第273條之1第1項、第299條第1項前
段、第310條之2、第454條第2項，判決如主文。
本案經檢察官陳鴻濤提起公訴，檢察官張友寧到庭執行職務。
中　　華　　民　　國　　111 　年　　7 　　月　　25　　日
　　　　　　　　　刑事第二十一庭  法　官　王筱寧
上正本證明與原本無異。 
如不服本判決應於收受送達後20日內向本院提出上訴書狀，並應
敘述具體理由；其未敘述上訴理由者，應於上訴期間屆滿後20日
內向本院補提理由書（均須按他造當事人之人數附繕本）「切勿
逕送上級法院」。告訴人或被害人如對於本判決不服者，應具備
理由請求檢察官上訴，其上訴期間之計算係以檢察官收受判決正
本之日期為準。 因疫情而遲誤不變期間，得向法院聲請回復原
狀。
                                  書記官  林思辰
中　　華　　民　　國　　111 　年　　7 　　月　　26　　日
附錄本案論罪科刑法條
中華民國刑法第339條之4
（加重詐欺取財罪）
犯第339條詐欺罪而有下列情形之一者，處1年以上7年以下有期
徒刑，得併科1百萬元以下罰金：
一、冒用政府機關或公務員名義犯之。
二、三人以上共同犯之。
三、以廣播電視、電子通訊、網際網路或其他媒體等傳播工具，
    對公眾散布而犯之。
前項之未遂犯罰之。
洗錢防制法第2條
本法所稱洗錢，指下列行為：
一、意圖掩飾或隱匿特定犯罪所得來源，或使他人逃避刑事追訴
    ，而移轉或變更特定犯罪所得。
二、掩飾或隱匿特定犯罪所得之本質、來源、去向、所在、所有
    權、處分權或其他權益者。
三、收受、持有或使用他人之特定犯罪所得。
洗錢防制法第14條
有第二條各款所列洗錢行為者，處7年以下有期徒刑，併科新臺
幣5百萬元以下罰金。
前項之未遂犯罰之。
前二項情形，不得科以超過其特定犯罪所定最重本刑之刑。
組織犯罪防制條例第3條
發起、主持、操縱或指揮犯罪組織者，處3年以上10年以下有期
徒刑，得併科新臺幣1億元以下罰金；參與者，處6月以上5年以
下有期徒刑，得併科新臺幣1千萬元以下罰金。但參與情節輕微
者，得減輕或免除其刑。
具公務員或經選舉產生之公職人員之身分，犯前項之罪者，加重
其刑至二分之一。
犯第1項之罪者，應於刑之執行前，令入勞動場所，強制工作，
其期間為3年。
前項之強制工作，準用刑法第90條第2項但書、第3項及第98條第
2項、第3項規定。
以言語、舉動、文字或其他方法，明示或暗示其為犯罪組織之成
員，或與犯罪組織或其成員有關聯，而要求他人為下列行為之一
者，處3年以下有期徒刑，得併科新臺幣3百萬元以下罰金：
一、出售財產、商業組織之出資或股份或放棄經營權。
二、配合辦理都市更新重建之處理程序。
三、購買商品或支付勞務報酬。
四、履行債務或接受債務協商之內容。
前項犯罪組織，不以現存者為必要。
以第5項之行為，使人行無義務之事或妨害其行使權利者，亦
同。
第5項、第7項之未遂犯罰之。

附表
編號 犯罪事實 罪名及宣告刑 1 如起訴書暨附表一編號1、附表二編號1所示告訴人鄭慧純部分 吳帥明犯三人以上共同詐欺取財罪，處有期徒刑壹年壹月。 2 如起訴書暨附表一編號2、附表二編號1所示告訴人劉芯如部分 吳帥明犯三人以上共同詐欺取財罪，處有期徒刑壹年。 

附件
臺灣臺北地方檢察署檢察官起訴書
                                    111年度偵字第11397號
　　被　　　告　吳帥明　




上列被告因詐欺等案件，業經偵查終結，認應該提起公訴，茲將
犯罪事實及證據並所犯法條分敘如下：
　　　　 　 犯罪事實
一、吳帥明於民國111年2月20日，在臉書上瀏覽「偏門工作」社
    團時，看到一則貼文「想賺錢的私訊」，吳帥明隨即回應有
    興趣加入後，該「駱駝」所屬之3人以上實施詐術為手段，
    具有持續性及牟利性之有結構性詐欺集團犯罪組織不詳成員
    ，隨即與之聯絡並派員至其住處確認身分且告以工作內容、
    薪資待遇後，於翌日某時許，由詐欺集團不詳成員指示吳帥
    明至不詳處所拿取該詐欺集團不詳成員交付之工作手機1具
    作為聯絡工具，並接受Telegram暱稱「駱駝」不詳之詐欺集
    團成員指示，擔任持提款卡至自動提款機提領款項之車手角
    色，渠等並共同意圖為自己不法之所有，基於詐欺、洗錢等
    犯意聯絡及行為分擔，先由不詳詐騙集團成員自111年2月22
    日16時許起，分別以電話聯絡鄭慧純、劉芯如，偽以「假取
    消VIP會員設定」之詐術，致鄭慧純、劉芯如均不疑有他而
    陷於錯誤，分別於附表一所示之時，各別轉帳或匯款至該詐
    欺集團指定之華南商業銀行帳戶（帳號：000-000000000000
    號，戶名：潘松權）之人頭帳戶內，吳帥明於111年2月22日
    20時31分許起，接受「駱駝」指示，持前開人頭帳戶提款卡
    ，於附表二所示時、地之自動提款機提領贓款得逞，再將提
    領之款項連同提款卡攜至「駱駝」指示之地點，以丟包之方
    式，交予不詳詐欺集團上游收水車手，渠等以此方式掩飾特
    定犯罪所得之本質、來源及去向，確保詐欺集團取得詐騙款
    項，吳帥明可獲得提領款項1%之酬勞。嗣為警循線拘提到案
    ，並扣得手機1具。
二、案經鄭慧純、劉芯如等訴由臺北市政府警察局松山分局報告
    偵辦。
    　　　　證據並所犯法條
一、證據清單：
編號 證據名稱 待證事實 1 被告吳帥明於警詢、偵訊、羈押審理庭時之供述 1、伊有在臉書上找工作，不詳詐欺集團成員有至其住處與伊確認身分，告知工作內容、待遇等細節，並交付1具工作手機作為聯絡工具等事實。 2、伊坦承有接受「駱駝」指示拿上開華南銀行帳戶提款卡提領款項並放在指定地點由不詳男子取走，獲得提領款項1%之酬勞，其後為免遭警查其手機內之對話紀錄，並將之全數刪除，且將手機內之SIM卡予以拔除丟棄，以避免警察循線往上追查等事實。 2 告訴人鄭慧純、劉芯如等人於警詢時之指述 渠等遭騙匯款或轉帳至上開華南銀行人頭帳戶內之事實。 3 臺北市政府警察局松山分局搜索扣押筆錄暨扣押物品目錄表、被告提款之錄影畫面暨翻拍照片、提領清冊、華南商業銀行帳戶（帳號：000-000000000000號，戶名：潘松權）之申請人資料及歷史交易明細表等 全部犯罪事實 
二、核被告所為，係犯組織犯罪防制條例第3條第1項後段參與犯
     罪組織及刑法第339條之4第1項第2款共同加重詐欺取財、
    洗錢防制法第14條等罪嫌，其係一行為觸犯數罪名，請以想
    像競合犯論。被告與「駱駝」及其他佯裝購物網站客服人員
    行騙告訴人等之不詳詐欺集團成員等，有犯意聯絡及行為分
    擔，請以共同正犯論。被告獲得之前開報酬及扣案之手機，
    係其因犯罪所得及犯罪所用之物，請依法宣告沒收，於全部
    或一部不能沒收或不宜執行沒收時，追徵其價額。
三、依刑事訴訟法第251條第1項提起公訴。
    此　致
臺灣臺北地方法院
中　　華　　民　　國　 111　　年　　4 　　月　　19　　日
                              檢察官　  陳鴻濤
本件正本證明與原本無異
中　　華　　民　　國　 111　　年　　4 　　月　　29　　日
　                          　書記官    洪珮婷　

附錄本案所犯法條全文 
中華民國刑法第339條之4
犯第 339 條詐欺罪而有下列情形之一者，處 1 年以上 7 年以
下有期徒刑，得併科 1 百萬元以下罰金：
一、冒用政府機關或公務員名義犯之。
二、三人以上共同犯之。
三、以廣播電視、電子通訊、網際網路或其他媒體等傳播工具，
    對公眾散布而犯之。
前項之未遂犯罰之。

組織犯罪防制條例第3條
發起、主持、操縱或指揮犯罪組織者，處 3 年以上 10 年以下
有期徒刑，得併科新臺幣 1 億元以下罰金；參與者，處 6 月以
上 5 年以下有期徒刑，得併科新臺幣 1 千萬元以下罰金。但參
與情節輕微者，得減輕或免除其刑。
具公務員或經選舉產生之公職人員之身分，犯前項之罪者，加重
其刑至二分之一。
犯第 1 項之罪者，應於刑之執行前，令入勞動場所，強制工作
，其期間為 3 年。
前項之強制工作，準用刑法第 90 條第 2 項但書、第 3 項及第
98 條第 2 項、第 3 項規定。
以言語、舉動、文字或其他方法，明示或暗示其為犯罪組織之成
員，或與犯罪組織或其成員有關聯，而要求他人為下列行為之一
者，處 3 年以下有期徒刑，得併科新臺幣 3 百萬元以下罰金：
一、出售財產、商業組織之出資或股份或放棄經營權。
二、配合辦理都市更新重建之處理程序。
三、購買商品或支付勞務報酬。
四、履行債務或接受債務協商之內容。
前項犯罪組織，不以現存者為必要。
以第 5 項之行為，使人行無義務之事或妨害其行使權利者，亦
同。
第 5 項、第 7 項之未遂犯罰之。

洗錢防制法第14條
有第二條各款所列洗錢行為者，處 7 年以下有期徒刑，併科新
臺幣 5 百萬元以下罰金。
前項之未遂犯罰之。
前二項情形，不得科以超過其特定犯罪所定最重本刑之刑。

附表一：
編號 告訴人或被害人 受騙方式 受騙時間 匯（轉）入人頭帳戶 受騙金額（新臺幣） 1 鄭慧純  假取消VIP會員設定、真詐財 111年2月22日20時21分許起，至20時35分許止 華南商業銀行帳戶（帳號：000-000000000000號，戶名：潘松權） 1、26,135元 2、9,985元 3、9,985元 4、9,985元 2 劉芯如 假取消VIP會員設定、真詐財 111年2月22日20時41分許 華南商業銀行帳戶（帳號：000-000000000000號，戶名：潘松權） 1、5,123元 

附表二：
編號 提領時間  提領地點 提領人頭帳戶  提領款項 1 111年2月22日20時31分許起，至20時45分許止 臺北市○○區○○○路000號第一銀行民權分行之自動提款機 華南商業銀行帳戶（帳號：000-000000000000號，戶名：潘松權） 1、20,005元 2、6,005元 3、20,005元 4、15,005元